【裁判字號】    89,台上,2720
【裁判日期】    890518
【裁判案由】    違反麻醉藥品管理條例
【裁判全文】
最高法院刑事判決                              八十九年度台上字第二七二○號
    上  訴  人  甲○○
右上訴人因違反麻醉藥品管理條例案件，不服台灣高等法院中華民國八十七年三月二
十四日第二審判決（八十七年度上訴字第八○七號，起訴案號：台灣台北地方法院檢
察署八十六年度偵字第二○六八二號），提起上訴，本院判決如左：
    主  文
原判決撤銷，發回台灣高等法院。
    理  由
本件原判決認定上訴人甲○○基於意圖營利之概括犯意，自民國八十四年五、六月間
起，至八十六年五月廿六日止，以一兩（三十七‧五公克）新台幣（下同）三至五萬
之價格，向楊文炫（另案審理）、李國明及綽號「阿倫」、「鬍鬚仔」購入後，留取
部分自行吸用，餘分裝一小包以五百、一千或二千之價格，分別在其台北市○○路○
段一六○號五樓之三住處，或其指定之新生北路、吉林路等地，連續多次販售予李卓
哲及宋筱君二人。嗣先於八十六年五月十九日晚間十時四十分許，經警持檢察官搜索
票至其住處搜索時，查獲李卓哲，並扣得上訴人所有之安非他命一包（驗餘淨重三‧
三公克），並於警方訊問時供出安非他命來源，因而查獲楊文炫。另於同年月二十六
日，在台北縣永和市○○路○段四七巷十八號查獲宋筱君，經其指證係向上訴人購入
安非他命等情。因認第一審論處上訴人連續非法販賣化學合成麻醉藥品（累犯）罪刑
，為無不合，予以維持，駁回上訴人在第二審之上訴，固非無見。
惟查：(一)原判決認定警方查獲上訴人所有之安非他命一包（驗餘淨重三‧三公克）。
理由欄敘明扣案之安非他命一包（驗餘淨重三‧三一公克）係違禁物，依法宣告沒收
主文亦維持第一審諭知沒收安非他命驗餘淨重三‧三一公克之判決。但事實認定安非
他命之重量為三‧三公克，理由及主文卻記載為三‧三一公克，致事實之記載與理由
之說明及主文不相適合，自有證據上理由矛盾之違法。且認定扣案之安非他命為違禁
物，並未敘明其所憑之證據及其認定之理由，亦屬理由不備。(二)判決不載理由者當然
為違背法令，所謂判決不載理由，係指依法應記載於判決理由內之事項不予記載，或
記載不完備者而言，此為刑事訴訟法第三百七十九條第十四款上段之當然解釋，而有
罪之判決書，對於被告有利之證據不採納者，應說明其理由，復為刑事訴訟法第三百
十條第二款所明定，故有罪判決書對於被告有利之證據，如不加以採納，必須說明其
不予採納之理由，否則即難謂非判決不備理由之違法。宋筱君於檢察官訊問時證稱：
「（安非他命何處來的？）我跟甲○○買的……我與他係朋友，所以每次我電聯他，
他即幫我拿，……他未賺我錢……」等語（見八十六年度偵字第一一九一五號卷第十
二頁）。此乃對於上訴人有利之證據，原判決不予採取，並未敘明理由，揆諸前揭說
明，自屬違法。(三)原判決認定上訴人分裝成一小包，以每包五百、一千或二千元之價
格，連續多次販賣予李章哲及宋筱君二人。但對於每次販賣予李章哲及宋筱君二人為
多少包，原判決並未詳予調查審認，並於事實欄內為明白記載，尚有未洽。上訴意旨
執以指摘原判決不當，非無理由，應認有發回更審之原因。又毒品危害防制條例已於
八十七年五月二十日制定公布施行，同年月二十二日生效，且上訴人尚有販賣安非他
命之犯行，經檢察官移送併辦，案經發回均應注意及之，併予指明。
據上論結，應依刑事訴訟法第三百九十七條、第四百零一條，判決如主文。
中      華      民      國    八十九    年      五      月     十八     日
                              最高法院刑事第八庭
                                  審判長法官  吳  雄  銘
                                        法官  池  啟  明
                                        法官  石  木  欽
                                        法官  郭  毓  洲
                                        法官  吳  三  龍
      右正本證明與原本無異
                                              書  記  官
中      華      民      國    八十九    年      五      月    二十二    日


司法院資訊處製作；財團法人民間司法改革基金會備份。
